臺灣桃園地方法院刑事判決　　　　　　　95年度訴字第2787號
公　訴　人　台灣桃園地方法院檢察署檢察官
被　　　告　甲○○
上列被告因偽證案件，經檢察官提起公訴（95年度偵字第16760
號），本院判決如下：
    主  文
甲○○幫助證人於檢察官偵查時，於案情有重要關係之事項，供
前具結，而為虛偽陳述，處有期徒刑肆月。
    事  實
一、甲○○為執業律師。緣詹崑財（另經本院以95年度交易字第
    239 號案件判處有期徒刑3 月確定）於民國95年1 月24日凌
    晨1 時50分許，因飲酒後已達不能安全駕駛動力交通工具之
    狀態，猶駕駛車牌號碼GI-7406 號自用小客車搭載林麗華外
    出，嗣於桃園縣龜山鄉○○路2 號前為警查獲，經警對詹崑
    財施以酒精呼氣濃度測試，測得其呼氣酒精濃度為1.86MG/M
    L ，因之移送臺灣桃園地方法院檢察署依法偵辦，詹崑財因
    擔心遭受刑事處罰，乃於同年2 月間某日由友人劉文毓陪同
    至甲○○之律師事務所向甲○○徵詢其所涉公共危險案件之
    法律意見，詹崑財先向甲○○說明當天係酒後駕車搭載林麗
    華在上址為警查獲，並表示可否請林麗華作證證明「當天是
    車輛發生爆胎後，將車子停在該處再去喝酒，喝完酒後因天
    冷所以回車上發動暖氣取暖」一節。甲○○聽聞後，明知身
    為律師，不得有蒙蔽欺誘之行為以妨礙司法機關發現真實，
    詎甲○○竟基於幫助偽證之犯意，先向詹崑財稱：那要找證
    人，找林麗華作證是最好的，去問林麗華是否願意作證，只
    要能證明車輛不在行進中就沒事等語，而在詹崑財告知已與
    林麗華商妥作偽證事宜後，復於95年3 月27日以詹崑財名義
    向臺灣桃園地方法院檢察署檢察官呈遞內容載有「…被告於
    上開被控時間及地點，並無酒後駕車之事實，而係車輛爆胎
    後停駛在車道邊，在前往附近之北港炒羊肉店喝酒，僅因酒
    後係凌晨時段，夜寒天冷，始躲在車內避寒…，老闆李建國
    及在場朋友林麗華可資證明…」刑事答辯狀，且於95年4 月
    28日該檢察署檢察官傳喚林麗華到庭作證前，詹崑財協同林
    麗華至甲○○之律師事務所，向甲○○說明已請林麗華作證
    當時並未酒後駕車，有無其他注意事項時，甲○○又向詹崑
    財稱：你們說好就好要怎麼說就怎麼說等語後，林麗華乃於
    95年4 月28日在該檢察署檢察官偵查95年度偵字第5906號詹
    崑財公共危險案件，於檢察官告以證人義務及偽證處罰並命
    其具結後，基於偽證之犯意，以證人之身分就與該案件有重
    要關係之事項，供前具結，虛偽陳述：「當天晚上11點半，
    他到我中山路1000號的家，並說要去吃宵夜，然後開到山鶯
    路爆胎，我們就走路過去吃，吃到打烊後就往回走，因為那
    天很冷，我們就坐在車裡... 我說那是叫人來修，還是在這
    邊做到天亮，他（指詹崑財）就下車檢查車子，然後他回車
    坐一下子，就被警察臨檢」等不實事項，致阻礙檢察官對詹
    崑財有無公共危險犯罪事實之認定，而影響國家審判權之行
    使。嗣於詹崑財所犯公共危險一案確定前，林麗華始向本院
    自白前開犯行。
二、案經臺灣桃園地方法院檢察署檢察官自動檢舉偵查起訴。
    理  由
一、訊據被告甲○○固坦承：證人劉文毓有帶詹崑財至伊律師事
    務所詢問為警攔查測得酒精濃度之法律意見，並於95年3 月
    27日代撰刑事答辯狀等情，惟矢口否認有何幫助偽證之犯行
    ，辯稱：證人詹崑財當時是跟伊說開了1 部車，因為爆胎所
    以停在路邊去吃飯，吃飯回來就走進車裡，因為天氣冷，所
    以就發動車子取暖，後來警察就來臨檢並進行酒測，因為詹
    崑財這樣說，伊才告訴詹崑財光酒測沒關係，移送到地檢署
    ，如果可以找到證人證明是爆胎之後才去喝酒的，應該沒有
    事情，伊當時給的法律意見均是如此，答辯狀也是依照詹崑
    財所述代為撰狀云云。
二、經查：
  (一)證人詹崑財、林麗華分別因公共危險、偽證罪經本院以95年
    度交易字第239 號、95年度訴字第1350號判處有期徒刑3 月
    、5 月緩刑2 年，並均已確定等情，除為被告甲○○、證人
    詹崑財不爭執外，並有本院上開2 判決在卷可按，足認證人
    詹崑財、林麗華確曾分別因公共危險、偽證罪經本院判決有
    罪確定。
  (二)證人詹崑財因為警攔查測得酒精濃度1.86MG/ML ，經由證人
    劉文毓陪同前往被告甲○○之律師事務所詢問相關法律問題
    等情，為被告所不否認，且與證人詹崑財、劉文毓證述相符
    ，是證人詹崑財卻曾因上開遭警攔查測得酒精值高達1.86MG
    /ML 乙節應堪認定。被告甲○○雖以前詞置辯，然證人詹崑
    財於本院審理及其所涉公共危險案件審理時均結證稱：我到
    被告事務所時，我問被告說我開車前有喝酒，後來開車開到
    那裡爆胎，被後面警察臨檢並施以酒測要怎麼辦，被告說沒
    有關係，我跟被告說想請證人林麗華作證「爆胎之後，再下
    車飲酒，再回到車上，沒有喝酒駕車」可不可以，被告跟我
    說這樣就沒事了，我們講好就好等語，我確定有跟被告說我
    有喝酒開車這件事，因為該處我有轉彎，我還怕被監視器拍
    到我沒有下車喝酒，所以我還問被告那樣可以嗎，被告跟我
    說，如果警車上有監視器，被拍到就說不過去，不過應該是
    不會，刑事答辯狀是被告問我幾句話之後幫我撰寫、呈遞的
    ，內容我沒有很知道等語明確（見本院卷第45頁至第47頁、
    本院95年度交易字第239 號95年7 月18日簡式審判筆錄第4
    頁至第8 頁），並與證人劉文毓於偵查中證述：因為證人詹
    崑財喝酒開車被抓到，所以我帶證人詹崑財去找被告甲○○
    ，證人詹崑財說他喝酒車子爆胎，我陪詹崑財去找被告好幾
    次，有時候詹崑財去找被告甲○○時我並沒有在場，被告有
    告訴詹崑財說，車子爆胎只要有證人就不會有事等語（見95
    年度偵字第16760 號卷第21頁至第22頁），此外並有被告甲
    ○○代證人詹崑財所撰、呈遞之刑事答辯狀在卷可按（見95
    年度偵字第5906號卷第27頁至第28頁），足認被告甲○○在
    證人詹崑財詢問法律意見時，確曾聽聞證人詹崑財係酒後駕
    車為警查獲，且證人詹崑財提及有意找人作偽證之情時，竟
    仍告知只要找到證人說好就好，不會有事，並撰擬內容不實
    之答辯狀等情，足堪認定。
  (三)另證人劉文毓於本院審理時雖結證稱：被告是跟證人詹崑財
    說車子若真的停在路邊，跑去喝酒再回來被臨檢，如果有證
    人可以作證，應該不會有事，我沒有聽到證人詹崑財有跟被
    告說他在爆胎前曾經有喝酒，但是有時證人詹崑財去找被告
    我不知道等語，則證人劉文毓既未每次均陪同證人詹崑財去
    找被告商討其公共危險案件之法律問題，則無足證明證人詹
    崑財未曾向被告提及其酒後駕車一情，是證人劉文毓上開於
    本院之證述，無從據此為被告有利之認定，附此敘明。
  (四)綜前所述，被告所辯不足採信，本件事證已明，被告之犯行
    應予依法論科。
三、按刑法第168 條規定，證人依法作證時，對案情有重要關係
    之事項，為虛偽之陳述，應負偽證罪責，而所謂「虛偽之陳
    述」，係證人對於所知實情故作與真正之事實相悖之陳述，
    而該陳述足以陷偵查或審判於錯誤之危險，至案情有重要關
    係之事項，係指該事項之有無，足以影響裁判之結果者而言
    。本件被告甲○○明知證人詹崑財係酒後駕車，於證人詹崑
    財提及若由證人林麗華證明其係在車輛爆胎後才下車飲酒是
    否可行時，被告仍基於幫助之犯意，告知：有證人就好，只
    要說好就好就會沒事等語，嗣後證人林麗華乃於證人詹崑財
    被訴公共危險案件中擔任證人，渠亦明知證人詹崑財係酒後
    駕車，並非因車輛爆胎後才下車飲酒，竟於檢察官偵查時，
    供前具結，就證人詹崑財有無酒後駕車之與案情有重要關係
    之事項，為虛偽陳述，核被告甲○○所為係犯刑法第30條第
    1 項前段、第168 條之幫助偽證罪，公訴人雖認被告甲○○
    係涉犯刑法第29條第1 項、第168 條之教唆偽證罪，然所謂
    教唆犯者，係對於有責任能力之特定人，於其無犯意或犯意
    尚未確定之際，教唆其實行犯罪，若被教唆人已有犯罪之決
    心，而後予以指導者，則為幫助他人犯罪，應成立從犯而非
    教唆犯（最高法院70年度台上字第4082號判決意旨參照）。
    本件證人詹崑財係以決定要找證人林麗華證明其係車輛爆胎
    後才去喝酒等情，業據證人詹崑財於本院審理時證述明確（
    見本院卷第46頁至第47頁），參之前揭判決意旨，足認被告
    甲○○應係幫助偽證，而雖教唆偽證，公訴人上開所認，容
    有誤會，應依法變更起訴法條（詳最高法院30年度上字第15
    74號判例意旨）。又被告既以幫助之意，告知他人有證人證
    明其係車輛爆胎之後才去飲酒是最好的，只要與證人說好就
    好等語、代為撰寫內容不實之答辯狀幫助他人遂行偽證犯行
    ，屬幫助犯，應依刑法第30條第2 項之規定，論以偽證罪之
    幫助犯，並按正犯之刑減輕之。爰審酌被告甲○○身為律師
    ，不知協助司法機關發現真實，猶幫助他人找尋偽證以脫罪
    及其於犯罪矢口否認犯行態度不佳、對司法機關偵查案件正
    確性之影響等一切情狀，量處如主文之刑。
據上論斷，應依刑事訴訟法第299 條第1 項前段、第300 條，刑
法第30條第1 項前段、第2 項、第168 條，判決如主文。
本案經檢察官姚重珍到庭執行職務
中　　華　　民　　國　　96　　年　　3 　　月　　27　　日
                  刑事第一庭　審判長法  官  曾淑華
                                    法  官  黃梅淑
                                    法  官  朱美璘
以上正本證明與原本無異
如不服本判決書應於送達後10日內向本院提出上訴狀
                                    書記官　谷貞豫
中　　華　　民　　國　　96　　年　　3 　　月　　28　　日
附錄本案論罪科刑法條：
中華民國刑法第168條
於執行審判職務之公署審判時或於檢查官偵查時，證人、鑑定人
、通譯於案情有重要關係之事項，供前或供後具結，而為虛偽陳
述者，處七年以下有期徒刑。
